【裁判字號】    95,台上,2807
【裁判日期】    951213
【裁判案由】    損害賠償
【裁判全文】
最高法院民事判決            九十五年度台上字第二八０七號
上  訴  人  立德新股份有限公司
法定代理人  甲○○
上  訴  人  張煥禎即壢新醫院
共      同
訴訟代理人  謝聰文律師
            吳德讓律師
被 上訴 人  鉅仁科技股份有限公司（原名東仁科技股份有限公
法定代理人  乙○○
上列當事人間請求損害賠償事件，上訴人對於中華民國九十四年
九月二十日台灣高等法院第二審判決（九十三年度重上字第六二
三號），提起上訴，本院判決如下：
    主  文
原判決廢棄，發回台灣高等法院。
    理  由
本件上訴人主張：張煥禎（即壢新醫院）於民國九十年七月二十
八日與被上訴人簽訂「壢新醫院PACS（即醫療影像儲存及傳輸網
系統）建置合約書」（下稱第一期工程合約書）；立德新股份有
限公司（下稱立德新公司）則於同年十二月一日與被上訴人訂立
「壢新醫院PACS建置合約書（硬體部分）」（下稱第二期工程合
約書），再於九十一年二月二十八日與被上訴人簽訂與第一期工
程合約書完全相同之合約。上開第一期工程合約書（下稱系爭合
約書），就定作人部分，張煥禎及立德新公司為共同契約當事人
，約定由被上訴人負責規劃及建置PACS，包括軟體、硬體、實際
上線運作等，軟體費用新台幣（下同）一千三百三十八萬三千五
百十元、硬體費用二千一百二十一萬六千四百九十元。因被上訴
人未依約於九十年十二月完成壢新醫院內健檢中心之醫療影像數
位化，且其所安裝之軟體不符醫療需求或不具備PACS瀏覽軟體之
基本功能而無法上線運作，經伊於九十一年六月十七日催告其履
行，被上訴人雖於九十一年七月九日、八月六日、十一月十八日
以傳真函，及於同年十月二十九日以暫借單同意解決PACS系統問
題，惟均未履行，伊乃於同年十二月三日終止系爭合約。伊因被
上訴人給付不能或給付不完全，受有六百萬元之損害等情，依民
法第二百二十七條及第二百二十六條規定，求為命被上訴人如數
給付，並加付法定遲延利息之判決。
被上訴人則以：伊業依系爭合約書附件一「壢新醫院PACS系統規
劃書」約定之項目建置完成第一期工程，並經上訴人於九十年十
二月間驗收合格，付清硬體尾款及軟體安裝驗收款，依合約書第
五條第二項第四款及第三項第二款所約定付款條件，可知伊就系
爭PACS軟、硬體系統已調測完成，且輔導上訴人完成PACS上線，
並無債務不履行之情事。至上訴人所提出之九十一年七月九日、
八月六日、十一月十八日傳真函，及同年十月二十九日暫借單，
日期均在系爭第一期工程驗收之後，應屬第二期工程之往來文件
等語，資為抗辯。
原審維持第一審所為上訴人敗訴之判決，駁回其上訴，係以：上
訴人主張之事實，固據提出合約書等件為證。惟被上訴人以前揭
情詞置辯。查被上訴人已完成系爭合約書所約定第一期工程之工
作，並經任職壢新醫院之放射科組長鍾明達及放射科主治醫師石
百祿（下稱鍾明達等二人）於九十年十二月十八日簽收，且簽收
單附件一關於「VR-Report上線」及「Java-Viewer上線」，在「
結果」欄均書寫「正常」，並載明「軟、硬體系統調測完成且輔
導乙方（即上訴人）完成該系統上線」，與合約書第五條所定給
付尾款之條件相同，上訴人亦自承簽發九十一年三月五日期支票
交被上訴人支付第一期工程之軟體驗收安裝款，參以財團法人工
業技術研究院（下稱工研院）之鑑定報告，記載目前系統積極運
作與被使用中等語，可見被上訴人抗辯系爭PACS系統業已調測完
成，並輔導上訴人完成上線，及上訴人所提出之九十一年七月九
日、八月六日、十一月十八日傳真函，及同年十月二十九日暫借
單，係兩造第二期工程之往來文件等語，應屬有據。又依系爭合
約書第二條約定，建置範圍之詳細系統規格與內容依壢新醫院P-
ACS 系統規劃書之記載，而該規劃書中軟體系統清單第六項及第
七項明載「WEB SERVER Web User Licenses for 100 Users（即
Java-Viewer有一百套之使用權）一部」，「 VIEWER VR-Report
四部 」。而 VR-Report 為放射科醫師使用，具備有量測功能，
Java-Viewer 為臨床醫師使用之終端使用軟體，不具量測功能，
業經工研院鑑定屬實，上訴人未能證明兩造就上開 Java-Viewer
，有約定須具備量測功能，且就所提五十四項PACS系統規劃項目
及未完成項目，亦未舉證係屬系爭合約書約定之工程內容，難謂
被上訴人有債務不履行之情事。從而，上訴人依民法第二百二十
七條及第二百二十六條規定，請求被上訴人給付六百萬元及其利
息，洵非正當，不應准許等詞，為其判斷之基礎。
查系爭合約書第五條第三項就軟體費用之付款方式記載：「安裝
驗收50％：軟、硬體系統安裝完成並驗收合格後十日內，憑乙方
（即被上訴人）提供之發票，甲方（即上訴人）應開立四個月之
期票支付乙方。……尾款50％：軟、硬體系統調測完成後，並輔
導使用單位完成PACS上線後六十日內，憑乙方提供之發票，甲方
應開立四個月之期票支付乙方。……」等語（見一審卷(一)第一八
九頁、原審卷(二)第二四頁）。可見被上訴人於安裝驗收後，所得
請求之軟體費用，僅係安裝驗收之50％工程款，至尾款50％，需
於軟、硬體系統調測完成後，並輔導使用單位完成PACS上線後，
始得請求。上訴人已給付被上訴人軟體安裝驗收之50％工程款，
至軟體尾款50％則尚未給付，為兩造所不爭，並有被上訴人另案
訴請上訴人給付軟體尾款之民事判決乙件附卷可稽（見原審卷(二)
第八五、九０頁）。則鍾明達等二人於九十年十二月十八日簽收
時，簽收單上所載「領取軟體工程款50％」，是否係軟體安裝驗
收之50％工程款？上訴人主張被上訴人故意於簽收單上記載軟、
硬體系統調測完成且輔導乙方完成該系統上線，致鍾明達等二人
誤為簽名云云（見一審卷(二)第十四頁），是否全然無據？即非無
研求之餘地。倘系爭系統之軟體、硬體並未於鍾明達等二人簽收
時完成調測及上線，上訴人所提出被上訴人九十一年七月九日、
八月六日、十一月十八日傳真函，及同年十月二十九日暫借單，
是否不屬系爭第一期工程之往來文件，即非無疑。如上開文件係
屬兩造間就系爭第一期工程之往來文件，則其上所載有關勞健檢
影像流程、Java-Viewer 量測功能等各該事項（見一審卷(二)第五
七至六０、一一五至一二０頁），能否謂非屬系爭第一期工程之
範圍，亦待澄清。原審就此未詳加調查審認，並就上訴人對於工
研院之鑑定報告提出諸多質疑，聲請法院命鑑定人到場說明（見
一審卷(二)第五頁、原審卷(一)第三三頁），恝置不論，遽依前揭理
由為上訴人敗訴之判決，不無可議。上訴論旨，指摘原判決違背
法令，求予廢棄，非無理由。
據上論結，本件上訴為有理由。依民事訴訟法第四百七十七條第
一項、第四百七十八條第二項，判決如主文。
中    華    民    國  九十五  年   十二   月   十三   日
                      最高法院民事第一庭
                          審判長法官  林  奇  福
                                法官  陳  國  禎
                                法官  陳  重  瑜
                                法官  陳  碧  玉
                                法官  簡  清  忠
      本件正本證明與原本無異
                                      書  記  官
中    華    民    國  九十五  年  十二    月  二十七  日
                                                      M


司法院資訊處製作；財團法人民間司法改革基金會備份。
